【裁判字號】    97,訴,41
【裁判日期】    970130
【裁判案由】    違反毒品危害防制條例
【裁判全文】
臺灣彰化地方法院刑事判決                97年度訴字第41號
公  訴  人  臺灣彰化地方法院檢察署檢察官
被      告  甲○○
                    （另案羈押於臺灣彰化看守所）
上列被告因違反毒品危害防制條例案件，經檢察官提起公訴（96
年度毒偵字第5847號），本院依簡式審判程序判決如下：
    主  文
甲○○施用第一級毒品，累犯，處有期徒刑捌月。
    犯罪事實
一、甲○○前因搶奪、竊盜、違反毒品危害防制條例案件，經本
    院分別以92年度訴字第508 號、92年度彰簡字第555 號、92
    年度訴字第1161號判決判處有期徒刑1 年6 月、4 月、9 月
    確定，上開3 案另定應執行刑為2 年5 月確定，經送監執行
    ，甫於民國95年5 月15日縮短刑期期滿執行完畢。另於91年
    間，因施用毒品案件，經本院以91年度毒聲字第2579號裁定
    送觀察、勒戒後，因評定認無繼續施用毒品之傾向，於91年
    11月18日執行完畢釋放，並由臺灣彰化地方法院檢察署檢察
    官以91年度毒偵字第2626號為不起訴處分確定；又於92年間
    ，因施用毒品案件，經本院以92年度毒聲字第985 號裁定送
    觀察、勒戒，因評定認有繼續施用毒品之傾向，復以92年度
    毒聲字第1749號裁定令入戒治處所施以強制戒治，於93年1
    月9 日因毒品危害防制條例修正報結出所。仍不知警惕，於
    上開觀察、勒戒執行完畢釋放後5 年內之96年10月19日下午
    5 時許，復基於施用第一級毒品海洛因之犯意，在彰化縣和
    美鎮某不詳加油站廁所內，將海洛因置於注射針筒中摻水混
    合後，以注射於手臂血管之方式，施用海洛因1 次。嗣於翌
    日因形跡可疑，為警於彰化縣和美鎮○○路與西安路口盤查
    ，在有偵查犯罪職權之機關或個人發覺其犯罪前，自動向彰
    化縣警察局和美分局大霞派出所警員自首其上開施用第一級
    毒品行，主動接受裁判，經其同意採集尿液送驗，結果呈嗎
    啡及可待因陽性反應。
二、案經彰化縣警察局和美分局報告臺灣彰化地方法院檢察署檢
    察官偵查起訴。
    理  由
一、上揭犯罪事實，業據被告甲○○於警詢、檢察事務官詢問時
    及本院審理時坦承不諱（見警卷、偵卷第5 頁，本院97年1
    月16日準備程序及審判筆錄），經查：
（一）被告於96年10月20日下午6 時10分許為警所採集之尿液，
      經檢驗呈嗎啡及可待因陽性反應，有彰化縣警察局和美分
      局委託檢驗尿液代號與真實姓名對照認證單、詮昕科技股
      份有限公司濫用藥物尿液檢驗報告各乙紙（均見警卷）附
      卷可稽，足認被告上開自白與事實相符，堪予採信。
（二）另按刑法第62條所謂「發覺」，固非以有偵查犯罪職權之
      機關或人員確知其人犯罪無誤為必要，而於對其發生嫌疑
      時，即得謂為已發覺；但此項對犯人之嫌疑，仍須有確切
      之根據得為合理之可疑者，始足當之，若單純主觀上之懷
      疑，要不得謂已發生嫌疑（最高法院72年度臺上字第641
      號判例意旨參照）。本件被告係於96年10月20日因形跡可
      疑，為警於彰化縣和美鎮○○路與西安路口盤查，在有偵
      查犯罪職權之機關或個人發覺其犯罪前，自動向彰化縣警
      察局和美分局大霞派出所警員自首其上開施用第一級毒品
      行，此有彰化縣警察局和美分局大霞派出所96年10月20日
      第1 次調查筆錄附卷可稽（見警卷），足認被告確係在警
      員未發現有確切之根據得為合理懷疑其有本案施用第一級
      毒品犯行前，即主動供述其施用第一級毒品海洛因，係符
      合自首之要件無誤。
（三）被告前於91年間，因施用毒品案件，經本院以91年度毒聲
      字第2579號裁定送觀察、勒戒後，因評定認無繼續施用毒
      品之傾向，於91年11月18日執行完畢釋放，並由臺灣彰化
      地方法院檢察署檢察官以91年度毒偵字第2626號為不起訴
      處分確定；又於92年間，因施用毒品案件，經本院以92年
      度毒聲字第985 號裁定送觀察、勒戒，因評定認有繼續施
      用毒品之傾向，復以92年度毒聲字第1749號裁定令入戒治
      處所施以強制戒治，於93年1 月9 日因毒品危害防制條例
      修正報結出所等情，有臺灣高等法院被告前案紀錄表、臺
      灣高等法院在監在押全國紀錄表各1 份在卷可資參照，被
      告於前開觀察、勒戒執行完畢釋放後，5 年內再犯本件施
      用毒品犯行，堪可認定。
（四）綜上，本件事證明確，被告犯行洵堪認定，應依法論科。
二、按海洛因為毒品危害防制條例第2 條第2 項第1 款所規定之
    第一級毒品，被告施用海洛因之行為，核係犯毒品危害防制
    條例第10條第1 項施用第一級毒品罪。被告為供施用而持有
    該毒品之低度行為，應為施用之高度行為所吸收，不另論罪
    。被告前因搶奪、竊盜、違反毒品危害防制條例案件，經本
    院分別以92年度訴字第508 號、92年度彰簡字第555 號、92
    年度訴字第1161號判決判處有期徒刑1 年6 月、4 月、9 月
    確定，上開3 案另定應執行刑為2 年5 月確定，經送監執行
    ，甫於95年5 月15日縮短刑期執行完畢，有臺灣高等法院被
    告前案紀錄表可稽，被告於有期徒刑執行完畢5 年內又故意
    再犯本案之罪，為累犯，應依刑法第47條第1 項規定，加重
    其刑。被告對有偵查犯罪職權之機關或個人未發覺之本案施
    用毒品犯行之罪，自首而接受裁判，已如前述，應依刑法第
    62條前段規定，減輕其刑，並依法先加後減之。爰審酌被告
    曾因施用毒品經送觀察、勒戒，仍未知警惕，再犯本案之罪
    ，足見其雖經觀察、勒戒等治療程序，仍未徹底戒除惡習遠
    離毒害，顯未能善體國家設置觀察、勒戒機構，協助毒品施
    用者戒除毒害之良法美意，惟念及施用毒品本質上係戕害自
    身健康之行為，尚未嚴重破壞社會秩序或侵害他人權益，及
    其犯罪之動機、目的、所生危害及犯罪後坦承犯行態度良好
    等一切情狀，量處如主文所示之刑，以示懲儆。又本件被告
    犯罪時間非在96年4 月24日以前，不符合中華民國九十六年
    罪犯減刑條例之減刑條件，尚無從依上開條例減刑，附此敘
    明。
據上論斷，應依刑事訴訟法第273 條之1 第1 項、第299 條第1
項前段，毒品危害防制條例第10條第1 項、第23條第2 項，刑法
第11條前段、第47條第1 項、第62條前段，判決如主文。
本案經檢察官余建國到庭執行職務。
中    華    民    國    97    年    1     月    30    日
                  刑事第五庭    法  官  楊舒嵐
以上正本證明與原本無異。
如不服本判決，應於判決送達後10日內，向本院提出上訴書狀，
上訴書狀應「敘述具體上訴理由」，並按他造當事人之人數附繕
本。「切勿逕送上級法院」。
中    華    民    國    97    年    1     月    30    日
                                書記官  張木松
附錄論罪科刑法條：
毒品危害防制條例第10條第1項
施用第一級毒品者，處 6 月以上 5 年以下有期徒刑。


司法院資訊處製作；財團法人民間司法改革基金會備份。
